【裁判字號】    98,台上,6919
【裁判日期】    981119
【裁判案由】    偽造有價證券等罪
【裁判全文】
最高法院刑事判決            九十八年度台上字第六九一九號
上  訴  人  甲○○
選任辯護人  薛西全律師
            邱國逢律師
            劉妍孝律師
上  訴  人  乙○○
上列上訴人等因偽造有價證券等罪案件，不服台灣高等法院高雄
分院中華民國九十八年八月二十七日第二審判決（九十八年度上
易字第四五三號，起訴案號：台灣高雄地方法院檢察署九十七年
度偵字第一一七一○號），提起上訴，本院判決如下：
    主  文
上訴駁回。
    理  由
壹、原判決關於其事實欄一、(二)及附表二（行使偽造私文書）、
事實欄一、(四)及其附表四（偽造有價證券）、事實欄一、(六)及其
附表六（偽造有價證券）、事實欄一、(八)及其附表八（偽造有價
證券）、事實欄一、(九)及其附表九（行使偽造私文書）部分：
按刑事訴訟法第三百七十七條規定：上訴於第三審法院，非以判
決違背法令為理由，不得為之；是提起第三審上訴，應以原判決
違背法令為理由，係屬法定要件。如果上訴理由書狀並非依據卷
內訴訟資料具體指摘原判決不適用何種法則或如何適用不當，或
所指摘原判決違法情事顯與法律規定得為第三審上訴理由之違法
情形不相適合時，均應認其上訴為違背法律上之程式，予以駁回
。本件原判決認定上訴人甲○○、乙○○有其事實欄一、(二)、(四)
、(六)、(八)、(九)及其附表二、四、六、八、九所載詐欺取財、偽造
私文書及偽造有價證券等犯行，因而撤銷第一審對於上訴人等此
部分均科刑之判決，並變更檢察官起訴法條，改判依接續犯及想
像競合犯關係，從一重論上訴人等以如原判決附表二、四、六、
八、九主文欄所示之罪名，分別量處如上述附表主文欄內所示之
刑，並均諭知相關之從刑（原判決主文並分別就甲○○、乙○○
所犯如其附表一至附表九所處之刑，合併定其應執行之刑為有期
徒刑六年及有期徒刑五年六月）。已詳敘其所憑證據及認定之理
由，俱有卷存證據資料可資覆按。上訴人等上訴意旨均略以：本
件檢察官並未就偽造有價證券部分提起公訴，第一審亦未就此部
分加以判決，原判決逕就檢察官所未起訴之偽造有價證券罪部分
加以論究，自有不當。又原判決論處上訴人等詐欺取財罪及偽造
有價證券罪，但並未於主文內註明各罪所處有期徒刑及兩罪合併
應執行之有期徒刑，亦有未合云云。甲○○上訴意旨另以：原判
決依憑告訴人曾柏仁所提出如九十七年度他字第六八六號卷第二
十至二十四頁所附借據影本五紙，認定伊等有如原判決附表二編
號二、三、四、五、六所示行使偽造私文書等犯行。但上述借據
均係乙○○以自己名義出具，並非冒用他人名義所偽造，自不構
成偽造或行使偽造私文書罪，原判決就上述部分亦論以行使偽造
私文書罪，顯屬違誤。再伊所犯本件各罪，均係分別基於接續犯
之單一犯意而為，且犯罪時間密接，應分別成立接續犯包括的一
罪；原判決並未審酌伊僅具單一犯意，僅以詐欺事由是否相同作
為認定是否成立接續犯之標準，而就同一附表內所示之犯行成立
接續犯一罪，不同附表之犯罪則予以分論併罰，亦有未洽云云。
惟判斷起訴事實之範圍，原則上固應以檢察官起訴書所記載之犯
罪事實為準。但起訴範圍之認定，並不以起訴書所記載之犯罪事
實為限，凡與起訴事實具有實質上或裁判上一罪關係之事實，不
論起訴書是否已加以記載，均為起訴效力所及，法院基於審判不
可分關係，自應一併加以審判。本件檢察官起訴書犯罪事實欄僅
記載甲○○使用假名「陳俊偉」向曾柏仁詐借款項，並交付借據
及本票等情，並未具體記載上訴人等有偽造有價證券（即本票）
之事實。但原判決認定上訴人等於原判決附表四編號六、附表六
編號一、附表八編號一所示時間，向曾柏仁詐借款項時，均有冒
用「陳俊偉」名義簽發本票及在借據上偽造「陳俊傑」為保證人
之行為，並認上訴人等此部分所犯詐欺取財、行使偽造私文書及
偽造有價證券等三罪間具有想像競合犯之裁判上一罪關係，應從
一重依偽造有價證券罪處斷（見原判決第八頁第十二至十九行）
。故檢察官雖未就偽造有價證券罪部分起訴，但原判決既認該部
分與已經起訴並成立犯罪之詐欺取財及行使偽造私文書罪部分具
有想像競合犯之裁判上一罪關係，依上述說明，自仍為起訴效力
所及，則原審就偽造有價證券部分一併予以審判，於法並無不合
。上訴意旨指摘原判決就未經檢察官起訴之偽造有價證券罪部分
加以審判一節，應屬誤會。又原判決就上訴人等所犯數罪，係以
臚列附表之方式在每個附表首欄記載該部分犯罪之判決主文，然
後再就上訴人等所犯各附表之罪所處之刑，於判決主文內合併定
其應執行之刑；至原判決附表四、六、八內，上訴人等雖有同時
觸犯詐欺取財、行使偽造私文書及偽造有價證券三罪之情形，但
因原判決以上訴人等所犯上述三罪間具有想像競合犯之裁判上一
罪關係，而僅從一重之偽造有價證券罪處斷，自毋庸再就詐欺取
財及行使偽造私文書部分量刑，亦無就此部分定其應執行刑之問
題。上訴意旨指摘原判決並未於主文內註明上述二罪所處有期徒
刑及其應執行之刑一節，亦屬誤解。再九十七年度他字第六八六
號卷第二十至二十四頁所附之借據影本五紙，固係乙○○以自己
名義出具，而無偽造私文書之問題。但依原判決附表二備註欄內
記載：「編號一之借據上記載乙○○向曾柏仁借到新台幣三萬二
千元，甲○○則冒『陳俊偉』名義在保證人處偽造『陳俊偉』署
名一枚以保證該筆債務之清償」等旨，同附表其餘編號部分則無
偽造私文書犯罪事實之記載。可見原判決僅認定上訴人等有偽造
其附表二「編號一」所示借據（即保證人部分）之犯行，並未認
定上訴人等在同附表「編號二、三、四、五、六」部分亦有上述
犯行，此與上述借據五張是否出於偽造無關，亦無不相容之問題
，上訴意旨執以指摘原判決不當，亦非適法之第三審上訴理由。
再原判決認定上訴人等所犯如原判決附表二、四、六、八、九所
示之詐欺取財、偽造文書及偽造有價證券罪，於各該附表內之犯
行均係基於接續犯之單一犯意而為，且犯罪時間密接，應分別成
立接續犯包括的一罪，而不同附表之犯罪則認無接續犯關係，而
予以分論併罰。並於理由內說明應依詐欺事由是否同一，作為認
定是否成立接續犯之標準云云（見原判決第八頁第五至九行）。
雖其僅以詐欺事由作為認定接續犯之標準，而未併就上訴人等主
觀犯意之單複加以審酌及說明，理由固欠週延，但其依據詐欺事
由是否同一作為區分之標準，亦屬適法之論斷。原判決上述瑕疵
，尚不影響於判決之結果。上訴意旨執此無關判決結果之枝節問
題指摘原判決不當，亦非合法之第三審上訴理由。綜上所述，本
件上訴意旨並非依據卷內資料具體指摘原判決有何違法情形，徒
就原審採證認事職權之適法行使，暨原判決已明確認定詳細說明
之事項，再事爭執，並仍就無關宏旨之細節問題為爭辯，顯與法
律規定得為第三審上訴理由之違法情形不相適合。揆之首揭說明
，其等此部分上訴均為違背法律上之程式，應併予駁回。
貳、原判決關於上訴人等所犯如其事實欄一、(一)、(三)、(五)、(七)，
及其附表一、三、五、七所示詐欺取財罪部分：
按刑事訴訟法第三百七十六條所列各罪之案件，經第二審判決者
，不得上訴於第三審法院，法有明文。本件上訴人等所犯如原判
決事實欄一、(一)、(三)、(五)、(七)，及其附表一、三、五、七所示詐
欺取財罪部分，原審係依刑法第三百三十九條第一項論處罪刑，
核屬刑事訴訟法第三百七十六條第四款之案件；依首開說明，既
經第二審判決，自不得上訴於第三審法院，上訴人等復對此部分
一併提起上訴，顯為法所不許。其等此部分上訴為不合法，亦應
併予駁回。
據上論結，應依刑事訴訟法第三百九十五條前段，判決如主文。
中    華    民    國  九十八  年   十一   月   十九   日
                      最高法院刑事第八庭
                          審判長法官  洪  文  章
                                法官  王  居  財
                                法官  郭  毓  洲
                                法官  黃  梅  月
                                法官  邱  同  印
      本件正本證明與原本無異
                                      書  記  官
中    華    民    國  九十八  年   十一   月  二十三  日
                                                      Ｅ


司法院資訊處製作；財團法人民間司法改革基金會備份。
